臺灣高等法院臺南分院刑事判決　　　　　　　九十一年度上訴字第一八三號　　Ｃ
　　　上　訴　人　臺灣台南地方法院檢察署檢察官
　　　被　　　告　丙　○　○
　　　共　　　同
　　　指定辯護人　本院公設辯護人　己　○　○
右上訴人因被告強盜案件，不服臺灣台南地方法院八十九年度訴字第九○七號中華民
國九十年十一月二十八日第一審判決（起訴案號：臺灣台南地方法院檢察署八十九年
度偵字第七一五五號），提起上訴，本院判決如左：
      主      文
上訴駁回。
      理      由
一、公訴意旨略以：被告丙○○、甲○○、丁○○三人，由被告丁○○駕駛車牌號碼
    ＴＬ—四一三一號綠色自小客車，搭載被告甲○○、丙○○，於民國八十九年五
    月三十日下午一時五分許，在被害人乙○○所經營，址設台南縣官田鄉台一線旁
    之「阿玉檳榔攤」（位於台一線三０二、七公里北上處），先由被告丁○○、甲○○以假買菱角之名，將被害人乙○○引至該檳榔攤貨櫃屋外，並由被告丙○○
    負責進入該貨櫃屋，趁乙○○不注意之際，共同竊取被害人乙○○所有置於該檳
    榔攤貨櫃屋桌子抽屜內黑色錢包（內有新台幣一萬五千元），並據為己有。嗣為
    被害人乙○○當場發現，而與被告丙○○發生拉扯，被告丁○○、甲○○見事跡
    敗露，乃趕緊上車發動引擎欲接應被告丙○○；被害人乙○○亦趕緊呼喊亦在對
    面擺攤賣菱角之丈夫戊○○幫忙捉賊，被告等三人見狀，為共同防護贓物並脫免
    逮捕，竟由被告甲○○從車上拿出一把刀，令被害人乙○○不要和被告丙○○拉
    扯該黑色錢包，否則要持手中之刀刺殺被害人乙○○，當場對被害人乙○○施以
    脅迫；而戊○○亦將車門打開擬將被告丁○○拉下，與持有枴杖鎖之被告丁○○
    發生扭打，被告甲○○見被告丁○○不敵戊○○，乃持刀下車與戊○○扭打，戊○○不敵，被告甲○○、丁○○、丙○○乃乘隙共同駕車逃逸，因認渠等三人共
    同涉有刑法第三百三十條第一項之加重強盜罪等語。
二、按不能證明被告犯罪或其行為不罰者，應諭知無罪之判決；又犯罪事實應依證據
    認定之，無證據不得推定其犯罪事實，刑事訴訟法第三百零一條第一項、第一百
    五十四條分別定有明文。而認定犯罪事實所憑之證據，其為訴訟上之證明，須於
    通常一般之人均不致有所懷疑，而得確信其為真實之程度者，始得據為有罪之認
    定，倘其證明尚未達到此一程度，而有合理之懷疑存在，致法院無從為有罪之確
    信，即無從據以為有罪之認定。又告訴人之指訴，須無瑕疵可指，且就其他方面
    調查，又與事實相符，始足採為認定犯罪事實之憑證。苟積極證據不足證明犯罪
    事實，被告之抗辯或反證縱屬虛偽，仍不能以資為證據應予採信之理由，而應為
    被告有利之認定（最高法院七十六年臺上字第四九八六號、七十年台上字第三八
    一號、三十年上字第四八二、八一六號判例參照）。
三、本件公訴人認被告涉犯加重強盜罪嫌，無非係以告訴人乙○○之指訴及證人戊○○之證述及帽子一頂、錢包一個、柺杖鎖一支扣案可佐及告訴人乙○○與證人戊○○與被告三人互不相識，又無何仇恨，應無誣陷之理，其指稱應堪採信為據。
    惟訊據被告丙○○、甲○○、丁○○三人均堅決否認有公訴人所指之上開犯行，
    被告丙○○辯稱：告訴人乙○○將黑色錢包放置於桌上，伊不小心揮到該黑色錢
    包，錢包因而掉在地上，伊並未竊取告訴人乙○○之黑色錢包等語；被告甲○○
    辯以：伊不知被告丙○○與告訴人乙○○發生何事，且伊並未持刀喝令告訴人乙○○不要與被告丙○○拉扯黑色錢包，亦未持刀與證人戊○○發生扭打，車上沒
    有刀子等語；被告丁○○則以：伊不知被告丙○○與告訴人乙○○發生何事，且
    未持柺杖鎖與證人戊○○發生扭打，柺杖鎖是車上本來就有的等語置辯。
四、經查：
（一）被告丙○○、甲○○及丁○○均堅決否認於前揭時地共同竊取告訴人乙○○之
      黑色錢包，而依據告訴人乙○○、證人戊○○於警訊及偵審中所為供述，本案
      乙○○指述被告丙○○行竊之際，戊○○當時並未在場，而係爭執發生之後戊○○始到場處理，此從證人戊○○到庭證稱：伊聽到伊太太乙○○在叫「忠仔
      ，有人搶錢」，我當時看見二位男子上車，我跑到安全島時，就看見乙○○與
      一名女子拉扯，但我不知拉扯什麼東西，一直到快接近車子時，我看見他們拉
      扯黑色霹靂包等語（詳原審九十年十月五日訊問筆錄），可知，證人戊○○係
      聽到「有人搶錢」，而非偷竊，顯與前開公訴意旨未合，自不得作為目擊證人
      甚明。何況，證人戊○○與告訴人乙○○間為夫妻關係，關係匪淺，其所證述
      係為附合其妻所指稱之情節，亦屬人之常情。至本案雖有錢包一個、帽子一頂
      、柺杖鎖一支扣案可稽，惟錢包係屬被害人所有，並無任何破損，而帽子、柺
      杖鎖均係被告等所有，均係雙方打鬥時所遺留，均與竊盜行為無涉，自不足以
      證明被告三人有共同行竊之事實。又刑法第三百二十九條之準強盜罪，既以行
      為人成立竊盜或搶奪罪為其前提，若不能積極證明被告有何竊盜或搶奪犯行，
      縱使曾因他故而施行強暴使人受傷，亦不得徒自被害人受傷之結果推測其有無
      其他先行犯罪行為，亦即證人戊○○事後所提之驗傷診斷書並不適於證明被告
      三人共同行竊之證明。從而關於被告丙○○究竟有無竊取黑色錢包乙節，除告
      訴人乙○○一人陳述目擊其事外並無其他確切之佐證，足以證明被告丙○○有
      竊盜行為。
（二）次查，告訴人之告訴係以使被告受刑事訴追為目的，其陳述是否與事實相符，
      仍應調查其他事實以資審認，始得為不利被告之認定，最高法院著有五十二年
      臺上字第一三○○號判例。本案告訴人乙○○指訴被告丙○○竊取黑色錢包經
      其當場發覺，除其一人片面指稱之外並無其他旁證，俾資查核，已如前述，依
      據上引判例，已難遽為不利於被告三人之判斷。況被告丙○○、甲○○於距離
      告訴人乙○○所經營檳榔攤約二公里處亦經營檳榔業，業據被告丙○○、甲○○自承在卷，證人戊○○亦稱：伊將被告三人之自小客車車牌號碼記下後，即
      向警方報案等語（詳原審九十年十月五日訊問筆錄），被告三人果爾存心行竊
      ，豈有未將所駕駛之自小客車車牌號碼遮掩，即在住居處附近作案之理，是被
      告三人辯稱：並無犯準強盜罪之動機等語，洵非無據，尚堪採信。
（三）至被告丙○○、甲○○及丁○○經法務部調查局於九十年九月七日以控制問題
      法、混合問題法測謊結果，認為被告丙○○稱(1)其未參與搶錢(2)其未從皮包拿
      錢(3)當時甲○○為拿刀。經測試呈情緒波動之反應，研判有說謊。甲○○、丁○○問題及反應與丙○○同，研判有說謊等情，固有該局九十年九月十三日（
      九０）陸（三）字第九０一三三九四九號鑑定通知書在卷可按，惟查測謊鑑定
      並非如指紋或DNA鑑定之精確，且係以測謊器紀錄受測者在回答問題之生理狀
      態諸如血壓、脈搏、呼吸等狀況，來判斷受測者是否說謊，即測謊鑑定可能因
      受測者斯時心神狀況、現場環境及外在氣氛等諸多因素，常有不當影響，致受
      測時無法排除各項影響因素單純作答，以致受測結果，無法排除其不正確之可
      能，易言之，其正確性存有爭議，尚不足為被告犯罪或不利之認定依據，是以
      ，被告三人前開測謊雖有情緒波動反應，惟基上說明，仍認該測謊鑑定不足為
      不利於被告三人之認定依據。
五、綜上所述，本件公訴人雖舉告訴人乙○○之指述及證人戊○○證詞，作為被告三
    人涉嫌之主要證據，惟告訴人及證人之間係夫妻關係，關係匪淺，證人所述尚不
    得作為告訴人指訴之補強證據，則本件仍有合理之懷疑存在，致使無從為有罪之
    確信。此外，又查無其他任何積極之證據，足認被告三人確實涉有上述犯行，因
    此原審以不能證明被告犯罪而諭知無罪之判決，核無不合，檢察官上訴意旨，仍
    執前詞，指摘原判決不當，並無可取，為無理由，應予駁回。。
據上論結，應依刑事訴訟法第三百六十八條，判決如主文。
本案經檢察官曾銘芳到庭執行職務。
中    華    民    國      九十一      年      四      月      十        日
                                  臺灣高等法院臺南分院刑事第三庭
                                      審判長法官  黃    崑    宗
                                            法官  莊    俊    華
                                            法官  林    勝    木
右正本證明與原本無異。
如不服本判決，應於判決送達後十日內向本院提出上訴狀，其未敘述理由者並應於提
出上訴狀後十日內向本院補提理由書（應附繕本)。
                                      法院書記官  吳    秋    賢
中    華    民    國      九十一      年      四      月      十一      日
